臺灣雲林地方法院民事判決　　　　　　 100年度家訴字第49號
原　　　告　台新資產管理股份有限公司
法定代理人　吳統雄
訴訟代理人　范志賓
　　　　　　張智賢
　　　　　　王紀堯
　　　　　　洪偉翰
被　　　告　陳暖智即陳春霞
兼上一人之
訴訟代理人　林春宗
上列當事人間請求宣告改用分別財產制事件，本院於中華民國10
0 年8 月30日言詞辯論終結，判決如下：
    主      文
宣告被告陳暖智即陳春霞、林春宗間之夫妻財產制改用分別財產
制。
訴訟費用新臺幣仟元由被告負擔。
    事實及理由
一、原告起訴主張：被告陳暖智即陳春霞（下稱陳暖智）前向原
    告借款，迭經催索拒不償還，經原告向本院聲請對陳暖智之
    財產強制執行無效，因而核發100 年度司執字第7243號債權
    憑證在案，陳暖智迄今尚欠原告本金新臺幣（下同）154,57
    4 元。而被告林春宗與陳暖智為夫妻關係，現婚姻關係存續
    中，其等婚後並未向法院辦理夫妻分別財產制契約登記，依
    民法第1005條、第1011條規定：「夫妻未以契約訂立夫妻財
    產制者，除本法另有規定外，以法定財產制為其夫妻財產制
    。」「債權人對於夫妻一方之財產已為扣押而未得受償時，
    法院依債權人之聲請，得宣告改用分別財產制。」所謂未得
    受償，包括全無可扣押之物，或所扣押之物數量不足，及所
    扣押之財產不足清償該為扣押之債權人債權等情形。職是，
    原告自得依上開法律規定，請求將被告2 人之法定財產制宣
    告改為分別財產制等語。並聲明：如主文所示。
二、被告則辯以：這筆款項是陳暖智所積欠，與林春宗無關，況
    林春宗曾為陳暖智還錢，甚至賣屋償債，陳暖智已放棄兩造
    之財產請求權，登記在林春宗名下之房屋、土地應屬林春宗
    所有等語。並聲明：原告之訴駁回，訴訟費用由原告負擔。
三、本院得心證之理由：
  (一)原告主張之上開事實，業據其提出本院100 年3 月24日雲院
    恭100 司執辰字第7243號債權憑證、國稅局財產清單、戶籍
    謄本、夫妻財產登記查詢資料為證，並經本院依職權調閱本
    院上開強制執行卷宗核閱屬實；另依被告之財產總歸戶資料
    顯示，被告陳暖智名下財產僅登記有84年份汽車1 部，財產
    總額為零；被告林春宗名下財產則有股票、房屋及土地各1
    筆，財產總額為881,325 元，此情亦為被告林春宗所不否認
    ，自堪認原告之主張為真實。
  (二)被告林春宗固抗辯其已為陳暖智清償多數債務，其等間協議
    登記在其名下之財產為其所有乙節，縱認屬實，然此等乃屬
    宣告分別財產制後，屆時夫妻剩餘財產如何分配所應審究之
    事項，要與是否宣告改用分別財產無涉，被告執此抗辯不同
    意原告之請求，自無足採。
  (三)按夫妻未以契約訂立夫妻財產制者，除本法另有規定外，以
    法定財產制為其夫妻財產制，民法第1005條定有明文。又債
    權人對於夫妻一方之財產已為扣押，而未得受清償時，法院
    因債權人之聲請，得宣告改用分別財產制，民法第1011條亦
    定有明文。而所謂未得受清償，包括全無可扣押之物或所扣
    押之物數量不足，及所扣押之財產不足清償該為扣押之債權
    人債權等情形，最高法院89年度台上字第854 號判決意旨可
    供參照。此法條立法意旨，為貫徹物權法定主義及保護交易
    安全，同時避免夫妻藉登記夫妻財產制之方式，逃避債權人
    之強制執行。經查，被告2 人婚後未以契約訂立夫妻財產制
    ，本應以法定財產制為其等之夫妻財產制，現因原告即債權
    人對於被告陳暖智取得執行名義後，仍不足清償原告之債權
    ，並取得本院發給之債權憑證，且目前陳暖智名下除有1 輛
    西元1995年份之Toyota廠牌汽車外，別無其他財產，觀諸上
    開車輛年份老舊，經核算價值為0 元，此有稅務電子閘門財
    產所得調件明細表可參，故該等財產縱使扣押，亦顯不足清
    償原告之債權，另被告間之婚姻關係仍然存續中，且適用法
    定財產制之規定，從而原告依民法第1011條規定，請求宣告
    被告間之夫妻財產制改用分別財產制，自屬有據，應予准許
    ，爰判決如主文第1 項所示。
四、據上論結，本件原告之訴為有理由，依民事訴訟法第78條、
    第85條第1 項前段，判決如主文。
中    華    民    國   100    年    8     月    31    日
                  家事法庭  法  官  曾鴻文
以上正本係照原本作成。
如對本判決上訴，須於判決送達後20日內向本院提出上訴狀（須
附繕本），並需繳納上訴費用新臺幣4,500 元。
中    華    民    國   100    年    9     月     1    日
                            書記官  潘佳欣